【裁判字號】    98,上易,1861
【裁判日期】    980922
【裁判案由】    偽造文書等
【裁判全文】
臺灣高等法院刑事判決                98年度上易字第1861號
公  訴  人  臺灣桃園地方法院檢察署檢察官
被      告  乙○○
            丙○○
            甲○○○
            丁○○
上二人共同
選任辯護人  林良財律師
            李明哲律師
上列上訴人因被告等偽造文書等案件，不服臺灣桃園地方法院97
年度易字第643 號，中華民國98年6月2日第一審判決（起訴案號
：臺灣桃園地方法院檢察署96年度偵續字第 3、73號），提起上
訴，本院判決如下：
    主  文
上訴駁回。
    理  由
壹、程序方面
    被告以外之人於審判外之言詞或書面陳述，除法律有規定者
    外，不得作為證據。被告以外之人於偵查中向檢察官所為之
    陳述，除顯有不可信之情況者外，得為證據。公務員職務上
    製作之紀錄文書、證明文書，除顯有不可信之情況外，亦得
    為證據。又按被告以外之人於審判外之陳述，雖不符刑事訴
    訟法第159條之1至第159條之4之規定，而經當事人於審判程
    序同意作為證據，法院審酌該言詞陳述或書面陳述作成時之
    情況，認為適當者，亦得為證據；當事人、代理人或辯護人
    於法院調查證據時，知有刑事訴訟法第159條第1項不得為證
    據之情形，而未於言詞辯論終結前聲明異議者，視為有前項
    之同意，刑事訴訟法第159條之1、第159條之5第1項、第2項
    分別定有明文。經查，本院相關之供述或非供述證據，並無
    顯不可信之情況，檢察官、被告、辯護人於準備程序中對本
    案之供述、非供述證據均表示無意見而同意作為證據（本院
    卷第38頁正面、背面、第39頁背面），本院審酌各該證據作
    成之狀況，亦認為適當，依前揭規定，本案相關之供述、非
    供述證據，均有證據能力。
貳、實體方面
一、公訴意旨略以：被告乙○○為被告丙○○之夫，因共同積欠
    被告乙○○之堂兄即庚○○新臺幣（以下同）3,811萬4,000
    元，經庚○○向臺灣桃園地方法院聲請核發支付命令，並於
    民國（下同）94年9月19日確定在案，復於94年11月7日，聲
    請對被告乙○○、丙○○之財產強制執行，詎被告乙○○、
    丙○○及乙○○之姐即被告甲○○○竟共同基於毀損庚○○
    債權及使公務員登載不實之犯意聯絡，明知被告乙○○、丙○○未積欠被告游陳彩花債務，竟由被告乙○○、丙○○共
    同簽發發票日為94年9月10日、面額為700萬元本票1 紙交予
    被告甲○○○，再由被告甲○○○持向同法院聲請本票裁定
    確定後，於95年3月6日聲請參與分配，足生損害於法院民事
    裁定之正確性及庚○○。被告丙○○復與被告乙○○（起訴
    書誤載為庚○○）之姊即被告丁○○基於使公務員登載不實
    之犯意聯絡，於94年9 月13日，以虛偽買賣方式，由被告丙○○向桃園縣桃園地政事務所承辦人員申請，將被告丙○○
    所有桃園縣桃園市○○段第1194、1199號土地及建號第0192
    7、01928號建物移轉登記為被告丁○○所有，足生損害於地
    政機關對地籍管理之正確性及庚○○，因認被告乙○○、丙○○、甲○○○均涉有刑法第356條之毀損債權及同法第216
    、214 條之行使使公務員登載不實文書等罪嫌；被告丁○○
    則涉犯同法第216、214條之行使使公務員登載不實文書等罪
    嫌。
二、按被告未經審判證明有罪確定前，推定其為無罪；又犯罪事
    實應依證據認定之，無證據不得認定犯罪事實；又不能證明
    被告犯罪者，應諭知無罪之判決，刑事訴訟法第154條第1項
    、第2項及第301條第1 項分別定有明文。又事實之認定，應
    憑證據，如未能發現相當證據，或證據不足以證明，自不能
    以推測或擬制之方法，為裁判基礎（最高法院40年台上字第
    86號判例要旨參照）。另認定犯罪事實所憑之證據，雖不以
    直接證據為限，間接證據亦包括在內；然而無論直接或間接
    證據，其為訴訟上之證明，須於通常一般之人不致有所懷疑
    ，而得確信其為真實之程度者，始得據為有罪之認定，倘其
    證明尚未達到此一程度，而有合理之懷疑存在時，即無從為
    有罪之認定，最高法院亦著有76年台上字第4986號判例可資
    參照。況刑事訴訟法第161條第1項亦規定，檢察官就被告犯
    罪事實，應負舉證責任，並指出證明之方法，是檢察官對於
    起訴之犯罪事實，應負提出證據及說服之實質舉證責任，倘
    其所提出之證據，不足為被告有罪之積極證明，或其指出證
    明之方法，無從說服法院以形成被告有罪之心證，基於無罪
    推定之原則，自應為被告無罪判決之諭知（最高法院92年台
    上字第128號判例要旨參照）。
三、本件公訴人認被告乙○○、丙○○、甲○○○、丁○○涉有
    前開毀損債權、行使明知為不實之事項，而使公務員登載於
    職務上所掌之公文書罪嫌，無非係以：(一)被告乙○○、丙○○、甲○○○、丁○○之供述；(二)原法院民事庭支付命令、
    確定確明書、民事執行處通知、民事聲請強制執行聲請狀、
    強制執行事件不動產附表及臺灣臺中地方法院公告各1 份；
    (三)原法院簡易庭民事裁定及聲請參與分配狀各1 份；(四)桃園
    縣桃園地政事務所異動清冊、土地登記申請書、土地增值稅
    免稅證明、契稅繳款書、房屋稅繳款書、土地、建物買賣所
    有權移轉證明書、桃園縣政府地政規費收費收據聯、土地所
    有權狀、土地、建物謄本各1 份為其主要論據。
四、訊據被告乙○○、丙○○、甲○○○、丁○○均堅詞否認有
    何前揭犯行，被告乙○○、丙○○辯稱：伊等確實有向被告
    甲○○○、丁○○借錢，並非要毀損庚○○之債權或脫產，
    才簽發本票給被告甲○○○，及移轉房子給被告丁○○。當
    初係因無法負擔銀行借款利息，才陸續向被告甲○○○、丁○○借錢，因為被告甲○○○、丁○○都是被告乙○○的姐
    姐，所以借款時沒有寫借據或本票，僅有記在帳本上，後來
    因為房子遭庚○○查封，才簽發本票給被告甲○○○，讓被
    告甲○○○可以參與分配，而被告丁○○的部分則係將房子
    過戶，由被告丁○○自己去繳納貸款，當時也曾經以相同方
    式處理與其他債權人間之債務，也曾向庚○○提議以同樣方
    式償還債務，但庚○○不肯接受等語；被告甲○○○則以：
    當初被告乙○○、丙○○銀行貸款無法繳納時，因為房子可
    能會被銀行查封拍賣，伊覺得不好，才同意借錢讓他們能順
    利繳利息，伊自92年開始就陸續自銀行提領20或30萬元現金
    借給被告乙○○、丙○○，其後被告乙○○、丙○○告訴伊
    ，其等的房地已遭庚○○查封，所以伊才跟被告乙○○、丙○○清算，被告乙○○、丙○○就簽發1張700萬元的本票給
    伊，讓伊可以參與分配等情置辯；另被告丁○○辯以：被告
    乙○○於92年5月30 日確實有向伊借款220萬元，該220萬元
    係用匯款之方式直接匯入被告乙○○或丙○○帳戶，其後被
    告乙○○、丙○○說繳貸款的錢不夠，伊就領現金借給他們
    ，每次約20、30萬元，後來因被告乙○○、丙○○沒有現金
    還給伊，所以才將位在桃園市比較小、舊的房子過戶給伊，
    貸款由伊來繳納等語。被告甲○○○、丁○○辯護人則以：
    檢察官起訴事實93年間被告甲○○○有借款1000多萬，在93
    年間借錢金額只有300 多萬，被告乙○○、被告丙○○就將
    名下房子過戶被告甲○○○，當時無本案爭訟。庚○○是94
    年底95年才告，如被告乙○○、被告丙○○、被告甲○○○
    實際上無借錢關係，為何在本案發生前，被告乙○○、被告
    丙○○會將名下房子過戶給被告甲○○○，在原審有提出銀
    行資料，被告乙○○、被告丙○○、被告甲○○○確實有借
    錢事實。被告丁○○有將借款匯到被告乙○○帳戶，因被告
    乙○○、被告丙○○是夫妻，匯到何人帳戶，借款是無法區
    分的，檢察官無法舉證何筆匯款是消費借貸，即不能認定無
    借款關係，被告甲○○○、丁○○尚不構成檢察官所起訴之
    犯行等語置辯。
五、被告乙○○、丙○○、甲○○○所涉毀損債權及之行使使公
    務員登載不實文書部分：
（一）被告乙○○、丙○○前因積欠告訴人庚○○借款，乃於93
      年1 月1 日簽發票號分別為471609、471612、471613、47
      1614號、面額合計為3811萬4 千元之本票4 張予告訴人庚○○，嗣因屆期未能清償，告訴人庚○○遂向原法院民事
      庭聲請對被告乙○○、丙○○發支付命令，經原法院民事
      庭於94年8月23日裁定，該支付命令業於94年8月29日送達
      予被告乙○○、丙○○，由其子戊○○收受後，被告乙○○、丙○○未於該支付命令送達後20日之不變期間內提出
      異議，該支付命令乃於94年9 月19日確定，告訴人乙○○
      遂於同年11月7 日以上開確定之支付命令為執行名義，向
      原法院民事庭聲請對被告乙○○、丙○○之財產為強制執
      行等情，此為被告乙○○、丙○○所不爭執，復有民事聲
      請強制執行狀影本1 份在卷（臺灣桃園地方法院檢察署95
      年度他字第1612號卷第8-9 頁）可考，並經調取原法院民
      事庭94年度促字第30145 號民事卷宗核閱無誤，堪信屬實
      。而被告乙○○、丙○○於94年9月10日簽發票號23704號
      、面額為700萬元之本票1張予被告甲○○○，被告甲○○○於94年11月30日持該本票向原法院聲請裁定准予強制執
      行，經原法院民事庭於同年12月1 日裁定准許，並於同年
      月19日確定後，被告甲○○○乃於95年3月6以前揭確定之
      本票裁定為執行名義，向原法院民事執行處聲請就強制執
      行中之被告乙○○、丙○○之財產為參與分配等情，此為
      被告乙○○、丙○○、甲○○○所承認無訛不爭執，復有
      聲請參與分配狀影本1 紙在卷可參（臺灣桃園地方法院檢
      察署95年度他字第1612號卷第42頁），並經調取原法院民
      事庭94年度票字第12949 號民事卷宗核閱無訛，此部分事
      實，亦堪以認定。
（二）按刑法第356 條損害債權罪，係以債務人於將受強制執行
      之際，意圖損害債權人之債權，而毀壞、處分或隱匿其財
      產為構成要件。本件被告乙○○、丙○○於收受前開告訴
      人庚○○對其等所核發支付命令後，於94年9 月10日簽發
      面額為700萬元之本票1紙予被告甲○○○，由被告甲○○○在告訴人庚○○對被告乙○○、丙○○之財產聲請強制
      執行後，持該本票裁定為執行名義，向執行法院參與分配
      ，則被告乙○○、丙○○、甲○○○前開行為是否構成毀
      損債權及之行使使公務員登載不實文書罪，自應視被告乙○○、丙○○簽發本票給被告甲○○○之原因關係是否是
      否屬實，抑或為毀損告訴人庚○○之債權所為之虛偽債權
      債務關係？經查：
  １、被告甲○○○於95年6 月14日偵查中供稱：「伊自92年年
      初起，每月都借錢給被告乙○○、丙○○，一直到被告乙○○、丙○○的房子被查封，才簽本票給伊參與分配。被
      告乙○○、丙○○共向伊借1100萬元，其間有過戶一棟房
      子給伊，另700 萬元就簽本票給伊。借給被告乙○○、丙○○的錢都是自新竹企銀中山分行、土地銀行南桃園分行
      領每次領20至30萬元的現金交付」等語（臺灣桃園地方法
      院檢察署95年度交查字第 454號卷第29-30頁）；於95年8
      月28日檢察官訊問時供述：「伊共借1060萬元給被告乙○○、丙○○丙○○，都是交付現金給」等情（臺灣桃園地
      方法院檢察署95年度偵字第15778號卷第10-11頁）；於96
      年5月17日檢察官訊問時供稱：「伊自92年1月開始借錢給
      被告乙○○、丙○○，一直到94年9 月，共借了1060萬元
      左右，伊每次都借30、50萬元，錢交給被告乙○○、丙○○，沒有簽立借據或本票，因為伊與被告乙○○係姐弟關
      係。其後因為被告乙○○、丙○○的不動產被查封，所以
      被告乙○○、丙○○說既然無法還伊錢，才於94年9 月10
      日簽本票給伊，當作借款的憑證，以便將來參與分配。因
      為被告乙○○是伊弟弟，本來認為如果自己處分不動產，
      會賣比較多錢，因為既然庚○○已經查封拍賣，所以伊才
      參與分配」等語（臺灣桃園地方法院檢察署96年度偵續字
      第73號卷第12-13 頁）；在原審審理時以證人身分結證稱
      ：「伊於92至94年間並沒有向銀行借貸，也沒有其他債務
      須自伊帳戶內每月扣款。伊自92年1月開始至94年9月止，
      差不多每個月均有借錢給被告乙○○、丙○○去繳銀行利
      息，而每個月借款的金額不一定，最少10萬元，最多40萬
      元，一般都是2、30 萬元左右，伊均係新竹企銀中山分行
      、土地銀行南桃園分行領現金出來，總共借被告乙○○、
      丙○○1060萬或1065萬元，借錢時沒有書立收據及提供擔
      保，僅有自己記帳，亦沒有收取任何利息，因為係借錢給
      自己的弟弟，後來被告乙○○、丙○○的房子被查封後就
      不需要再繼續借錢了。被告乙○○、丙○○曾經在93年間
      移轉一間房屋給伊，以償還欠款，但沒有還過現金，當時
      係以該房屋抵償370 萬元之債務。伊知道被告乙○○、丙○○簽本票給伊時，庚○○已經去查封被告乙○○、丙○○的不動產了，也就是這個原因，被告乙○○、丙○○才
      簽本票給伊，本來伊借錢給被告乙○○、丙○○繳銀行利
      息，係為了讓被告乙○○、丙○○可以慢慢賣房子，賣好
      一點的價格，但後來房子被查封了，只好由所有的債權人
      參與分配。而被告乙○○、丙○○在當時共有3個銀行、5
      個帳戶的貸款要繳，所以伊才領現金給他們各別去繳」等
      語（原審卷(一)第56-60、62 頁），並有被告甲○○○提出
      之新竹國際商業銀行帳戶（帳號：00000000000 號）、土
      地銀行帳戶南桃園分行帳戶（帳號：000000000000號）之
      存摺影本為證（臺灣桃園地方法院檢察署95年度交查字第
      454號卷第41-85頁）。經計算被告甲○○○主張在前開帳
      戶內領取現金貸與被告乙○○、丙○○2 人之總額為1065
      萬元，且其所供借貸原因、借貸方式、金額，及事後被告
      乙○○、丙○○簽本票之理由，前後並無甚大出入。而被
      告乙○○於95年6 月14日偵查中供稱：「被告甲○○○約
      自91年底開始借伊錢，借到被查封為止，每月借伊30至40
      萬元支付銀行利息。伊都是直接至被告甲○○○住處或打
      電話借錢，被告甲○○○都是交付現金，共借1100萬元，
      期間有將1間房屋過戶給被告甲○○○抵300萬元，本票確
      實是因積欠被告甲○○○錢才簽發的等情」在卷（前揭95
      年度交查字第454 號卷第30頁）；在原審審理時以證人身
      分結證稱：「伊自91年底或92年初開始幾乎每個月都會向
      被告甲○○○借款2、30 萬元，有時還會到40萬元，借款
      的目的係要清償銀行貸款利息、房屋稅、土地稅等，伊當
      時所有之房地大部分都有貸款，總額高達5、6千萬元，所
      以才需要這麼多錢繳利息，被告甲○○○都是領現金出來
      給伊，伊再拿現金分別去銀行繳納，伊總共向被告甲○○○借1千零5、60萬元，不到1100萬元，因為係姐弟關係，
      所以沒有約定利息。後來用存摺結算借款金額， 有移轉1
      間房屋給被告甲○○○，再簽發1張700萬元的本票，會開
      本票的原因係因伊房子已遭庚○○查封，伊也放棄繳銀行
      利息了。當時伊係要借錢繳桃園市農會、世華銀行、合作
      金庫的貸款及一些生活支出、稅金等，貸款部分以伊、被
      告丙○○、案外人戊○○、己○○為借款人向銀行所借的
      款項」等情（原審卷(一)第27-31 頁）；另被告丙○○在原
      審審理時以證人身分亦結證述：「伊與被告乙○○自91年
      底或92年初開始向被告甲○○○借款，總計不會超過1100
      萬元，每個月借款的金額不一定，視當月之需求大約20至
      40萬間，被告甲○○○都是從銀行領現金，有時交給伊，
      有時交給被告乙○○，借款並沒有約定利息，因為當時伊
      的資產還很多，被告甲○○○借錢給伊繳銀行利息，讓伊
      慢慢賣房子。借款後沒有償還過現金，只有將其中1 間被
      告乙○○名下的房屋以370 萬元之價格移轉給被告甲○○○。伊與被告甲○○○間之借款沒有書立借據，僅用簿子
      登記，幾個月後再對帳確認。伊有以伊、被告乙○○、己○○、戊○○名義向銀行借款，貸款都是伊與被告乙○○
      繳納，貸得的錢也係伊與被告乙○○使用。伊會簽本票給
      被告甲○○○係因為確實欠她錢，且伊的房子已經被查封
      ，簽發本票該她可以去參與分配」等語（原審卷(一)第 35-
      37、41-42、44-45頁），是被告乙○○、丙○○前開所陳
      核與被告甲○○○所述之借款目的、借款方式、金額等，
      尚無明顯齟齬之處。再佐以被告乙○○、丙○○於其等向
      被告甲○○○借款期間，以被告乙○○，及其等之子己○○、戊○○為借款人，向多家金融機構借貸之事實，此有
      桃園市農會97年5 月20日桃農信字第1923、1922號函；國
      泰世華商業銀行桃園分行97年5月27 日（97）國世銀桃園
      字第048 4號函；合作金庫商業銀行南桃園分行97年5月28
      日合金南桃字第0970002628、2627、2629號函，及前開函
      附之放款交易明細資料等件在卷足憑（原法院96年度審易
      字第752號卷第119-125、127-135、137-162、167-178 、
      180-182、187-189頁），而證人即被告乙○○、丙○○之
      子戊○○、己○○在原審審理時均結證稱：「以伊等名下
      不動產向銀行借貸所須繳納之本息，均係由被告乙○○、
      丙○○繳納」等情（原審卷(一)第125-127、132-134頁）明
      確，證人己○○復證述：「被告乙○○會於金融機關要繳
      息前1、2天將現金準備好，交給伊去銀行繳，當時因為家
      裡狀況不好，且銀行利息很高，伊有出面去跟銀行談降利
      率之事，伊記得1 個月最多要繳給銀行40幾萬元，且大部
      分的錢都是跟親戚借的」等情（原審卷(一)第135 頁），參
      照前開放款資料，以92年1 月為例，被告乙○○、丙○○
      即至少應支付約21萬元之本息，足見被告乙○○、丙○○
      確有資金需求，其等因資金週轉不靈，轉而向被告甲○○○借貸因應，以避免所提供抵押之不動產遭金融機關查封
      拍賣，亦與社會常情相符。
  ２、又告訴人庚○○對被告乙○○、丙○○持有高達 3811萬4
      千元之債權，告訴人庚○○無疑係被告乙○○、丙○○之
      大債權人，而告訴人庚○○在原審以證人身分結證稱：「
      被告丙○○自91或92年開始向伊借錢，均係由被告丙○○
      出面，被告乙○○本人沒有向伊開口，被告丙○○陸陸續
      續向伊借很多次，最多1次借200多萬，最少也有50萬元，
      均係伊女兒幫忙以匯款的方式交付借款，每次借款時並無
      簽立本票，係湊足一個整數後才簽，被告丙○○一開始都
      有支付每10萬元1500元的利息，後來在92年開始就沒有準
      時支付利息。93年間，被告乙○○、丙○○有說要還伊錢
      ，伊去找被告乙○○、丙○○催討時，被告甲○○○稱被
      告丙○○僅欠伊一個人錢，沒有欠其他人錢，要伊再緩一
      年，當時伊有同意，但後來伊發現被告乙○○、丙○○的
      房子有過戶給他的姐妹，伊才會提告。在92或93年間，被
      告乙○○的弟弟有跟伊說，要將桃園市○○路○段旁的2塊
      土地及店面2 間給伊抵債，但上開土地及店面有抵押借款
      1500萬元，所以伊不答應，因為就算賣要賣也賣不出去，
      當時伊並未去調查上開房地的市值，只聽被告丙○○說土
      地2 筆值3000多萬，而協調此事係在伊聲請支付命令之前
      。伊不知道被告乙○○、丙○○除了伊之外，還有無欠其
      他人錢，係被告甲○○○出面跟伊協調時，說被告乙○○
      、丙○○在外面沒有欠其他人錢。被告庚○○、丙○○親
      自或委託他人與伊商討如何清償債務之次數有3次，第1、
      2次都是要伊讓他們緩一緩，第3次才說要將土地、房屋過
      戶給伊，而伊發現被告乙○○、丙○○將土地、房屋過戶
      給別人時，原先說要給移轉給伊的土地、房屋尚未過戶給
      他人，此係因為該房地有抵押借款。目前伊僅拍賣掉在台
      中的房地，分配得100 多萬元，該台中的房地沒有抵押借
      款，被告乙○○、丙○○也曾說要將台中的房地過戶給伊
      抵債，但是伊曾經去看過該房地，發現房屋內有乞丐，而
      且很髒亂，所以伊不接受。被告乙○○、丙○○等人係在
      93年1、2月間開始跟伊說要將房子過戶給伊抵債之事，伊
      陸續借錢給被告乙○○、丙○○，沒有要求任何擔保，係
      因為伊覺得被告乙○○、丙○○之前那麼會賺錢，利息也
      有給付，誰知道後來的投資被人家吃掉」等語（原審卷(一)
      第153-161 頁），是由證人庚○○前開證述可知，被告丙○○向證人庚○○借貸時，亦未提供任何擔保，或於每次
      借貸時書立借據或本票，而係於累積借貸至一個整數時，
      才簽立本票交由證人庚○○收執，則被告甲○○○係被告
      乙○○之親姐姐，其借錢予被告乙○○時，未令被告乙○○出具借據或本票，亦無提供任何擔保之情形，即非無可
      能，自不能執此即謂被告被告乙○○、丙○○、甲○○○
      間之借貸關係必屬虛偽。
  ３、再者，被告乙○○、丙○○前曾於93年9 月23日以買賣為
      原因，將坐落大溪鎮○○段0000-0000 、0000-0000 地號
      及其上建物00000-000 建號房地移轉登記予第三人熊有成
      ；又於93年11月23日以買賣為原因，將坐落桃園市○○段
      0000-0000 地號及其上建物00000-000 建號房地移轉登記
      予被告甲○○○（此部分即為被告乙○○、丙○○及被告
      甲○○○前述因償債而作價移轉之房地），此有桃園縣大
      溪地政事務所97年10月31日溪地登字第0970003851號函附
      土地及建物登記簿謄本及異動索引1 份、桃園縣桃園地政
      事務所97年11月3 日桃地資字第09700301030 號函附土地
      及建物登記簿謄本1份在卷可稽（原審卷(一)第85-97頁），
      可見被告乙○○、丙○○於93年間即已開始處分其等所有
      不動產以償債。而被告乙○○、丙○○亦同時於93年間向
      證人庚○○提出以移轉名下不動產之方式清償債務，然不
      為證人庚○○所接受，已據證人庚○○證述明確如前，復
      佐以被告甲○○○前開所取得之桃園市○○段 0000-0000
      地號土地上仍存有最高限額抵押權未塗銷，更徵被告乙○○、丙○○對於各債權人均以相同之方式處理債務，實無
      獨厚某特定人之情。職是，被告乙○○、丙○○以移轉不
      動產所有權之方式清償債務時，證人庚○○尚未取得執行
      名義，被告乙○○、丙○○自得自由處分其所有之財產，
      而無構成毀損債權罪之虞，然乙○○、被告丙○○仍提議
      將所有之不動產過戶予證人庚○○，以抵償其積欠證人庚○○之債務，顯見被告乙○○、丙○○確有處理債務之誠
      意，要無使證人庚○○之債權不獲清償之故意，殊無在證
      人庚○○取得執行名義後，再故意製造虛偽債權債務關係
      ，藉簽發本票予被告甲○○○，由被告甲○○○持以向原
      法院聲請裁定准予強制執行後，參與分配其等遭證人庚○○查封之財產，以達到毀損證人庚○○債權之目的甚明。
（三）綜前所述，被告乙○○、丙○○、甲○○○前開辯解，尚
      值採信。本件被告乙○○、丙○○與被告甲○○○間既有
      借貸關係，則被告乙○○、丙○○簽發本票予被告甲○○○，及被告甲○○○持以向原法院聲請裁定准予強制執行
      、參與分配等行為，自無由構成毀損債權及之行使使公務
      員登載不實文書罪。
六、被告丙○○、丁○○所涉行使使公務員登載不實文書部分：
（一）被告丙○○於94年9 月12日以買賣為原因，將其所有坐落
      桃園縣桃園市○○段1194地號（權利範圍2/52）、中平段
      1199地號（權利範圍 2/4），及其上建號1927、1928號建
      物，門牌號碼為桃園縣桃園市○○路○段1124巷15弄8號、
      8之1號（以下簡稱本案房地），移轉登記予被告丁○○，
      使桃園縣桃園地政事務所該管公務員於同年9月 13日將上
      開買賣之事項，登載於職務上所掌之土地登記謄本之公文
      書上等事實，為被告丙○○、丁○○所不爭執，復有桃園
      縣桃園地政事務所95年 8月18日桃地字第0950007194號函
      所檢送之本案房地登記案卷影本1份附卷可稽（前揭 95年
      度偵字第15773號卷第4-27頁），堪信為真實。
（二）本件被告丙○○、丁○○是否涉有行使使公務員登載不實
      文書罪嫌，端視被告丙○○、丁○○間是否有買賣之真意
      ，倘買賣本案房地並無不實，自不該當前開使公務員登載
      不實罪之構成要件。本院查：
  １、被告丁○○於95年5月29日偵查中供稱：「伊於91年5月30
      日在桃園信用合作社帳戶內提領現金30萬元，再自新竹企
      銀中山分行帳戶內提領現金180 萬元，加上家中原有的10
      萬元現金，共計220 萬元，直接匯入被告乙○○帳戶內。
      除了前開220萬元外，伊陸續借被告丙○○約300多萬元」
      等語（臺灣桃園地方法院檢察署94年度交查字第922 號卷
      第35-36 頁）；95年10月11日檢察官訊問時供陳：「本案
      房地有貸款270 萬元，而伊已於95年9月1日將本案房地出
      售，並清償貸款。當時本案房地的市價約700 萬元，而被
      告丙○○向伊借220 萬元後，又陸續向伊借錢，總共是約
      350萬元，伊又承受貸款270萬元」等情（前揭95年度偵字
      第15773號卷第30頁）；於96年1月18日檢察官訊問時供陳
      ：「伊有借錢給被告乙○○、丙○○，有於91年5 月30日
      匯款220 萬元至被告乙○○帳戶，但沒有簽借據或本票，
      之後被告乙○○又陸續向伊借錢，迄至93年止又借了 100
      多萬，每次都是30、50萬元，共借4、5次，伊都是在新竹
      企銀、土地銀行領現金，有時伊拿去被告乙○○住處，有
      時被告乙○○到伊住處拿，此部分借款也沒有簽借據、本
      票。本案房地是因為被告乙○○欠伊350 萬元，沒有錢還
      伊，才將本案房地過戶給伊，當時被告乙○○說房貸 270
      萬元給伊繳，就將本案房地過戶給伊，伊有購買本案房地
      之意思，因為被告乙○○欠伊350萬元，且伊還繳了270萬
      元的貸款，認為市價應該差不多就同意」等情（臺灣桃園
      地方法院檢察署96年度偵續字第3 號卷第9-10頁）；在原
      審審理時以證人身分結證稱：被告丙○○會過戶本案房地
      給伊係因為被告乙○○於91年5月30日向伊借220萬元，伊
      直接匯款至被告乙○○帳戶內，後來又陸續借了4、5次錢
      ，每次約25至30萬元，有1 次較多係56或58萬元，共計約
      130萬元。伊總計共借被告乙○○350萬元，本案房地之過
      戶即為了清償前開債務，且早於93年底就開始洽談，伊本
      來想讓被告乙○○自己賣房子，伊可以拿現金，但賣不出
      去，所以才將本案房地移轉給伊，並將應付的價金抵償。
      因為伊與被告乙○○係姐弟關係，所以當時借款時，沒有
      約定利息，也沒有書立借據、本票等語（原審卷(一)第 66-
      68、72-73頁）。而被告丁○○確有於91年5月30日自其所
      開立之桃園市信用合作社帳戶（帳號：0000000000-0號）
      提領現金30萬元，同日在其所開立之新竹國際商業銀行帳
      戶（帳號：0000000000000號）提領 180萬元，再將220萬
      元匯款至被告乙○○開立合作金庫南桃園分行帳戶內（帳
      號：00 00000000000號），此有被告丁○○桃園市信用合
      作社活期儲蓄存款存摺影本 1份、新竹國際商業銀行三民
      分行95年 6月23日竹商銀三民字第09500451號函及函附相
      關提領、匯款資料1份附卷（臺灣桃園地方法院檢察署 94
      年度交查字第922號卷第39、42-46頁）可憑；另被告丁○○所提出之其開立之新竹國際商業銀行帳戶（帳號：0000
      0000000號）於92年3月27日、92年6月13日、92年8月28日
      、92年9月25日分別有現金提領562,000元、20,000元、20
      0,000元、 60,000元之交易紀錄，其土地銀行南桃園分行
      帳戶（帳號：000000000000號）於93年12月28日亦有現金
      提領250,000元之交易紀錄，此亦有被告丁○○上開2帳戶
      之存摺影本在卷可參（臺灣桃園地方法院檢察署96年度偵
      續字第3號卷第21-26頁），足見被告丁○○前開所辯，要
      非憑空杜撰之詞。又被告丙○○於96年 1月18日檢察官訊
      問時亦供陳：「因為伊與被告乙○○向被告丁○○借錢，
      大部分都是被告乙○○向被告丁○○開口的，91年 5月30
      日伊有叫被告乙○○向被告丁○○借 230萬元，被告丁○○託被告甲○○○去匯錢，伊忘記匯入何人帳戶，之後伊
      又陸續叫被告乙○○向被告丁○○借了 100多萬，直到本
      案房地過戶前，一次都是 5、10萬元，伊沒有被告跟丁○○說何時還錢，也沒有開立借據或支票給被告丁○○。因
      為伊欠告訴人庚○○比較多錢，本來要將不動產過戶給告
      訴人庚○○，但告訴人庚○○不接受，而本案房地比較不
      值錢，才過戶給被告丁○○。過戶給被告丁○○時，有約
      定銀行貸款 270萬元由被告丁○○繳，並抵銷積欠被告丁○○的300多萬元，本案房地前曾經仲介向伊出價500多萬
      ，因為丁○○與乙○○係姐弟，伊想如果房屋出售有賺，
      就給丁○○。而不動產買賣契約上寫的價格是公告現值，
      實際上約定價格是 600多萬元」等情（臺灣桃園地方法院
      檢察署96年度偵續字第3號卷第10-11頁），雖被告丁○○
      、丙○○對於每次借款金額之供述略有出入，惟人之記憶
      有限，而被告丁○○、丙○○間之借貸關係並非單一，衡
      諸常情，除非每次借貸均有記錄，並依據記錄資料陳述，
      否則實難期雙方對於各次借貸數額為完全一致之陳述，要
      難僅因被告丁○○、丙○○此部分供述並不完全一致，即
      推論被告丁○○與被告乙○○、丙○○間並無借貸關係。
      再者，被告丁○○係被告乙○○之親姐姐，以被告丁○○
      、乙○○、丙○○間之情誼，此種親屬間之借貸未立有借
      據、本票或其他擔保尚屬合理，並未悖離一般社會常情，
      自不能執此即斷言借貸關係不實。
  ２、再者，本案房地尚未作價出售被告丁○○之前，被告乙○○、丙○○已以之為擔保，向桃園縣桃園市農會借款，並
      設定600萬元之最高限額抵押權，迄至94年8月29日尚有27
      3萬 1377元之本息尚未清償，而被告丁○○以買賣為原因
      承受本案房地後，復仍以本案房地為擔保，向桃園縣桃園
      市農會借款270萬元，而設定351萬元之最高限額抵押權，
      此有本案房地土地及建物登記簿謄本、異動索引、借據、
      放款戶內容查詢、抵押權塗銷同意書及桃園市農會95年10
      月19日桃農信字第4146號函附之放款交易明細查詢等件附
      卷（前揭95年度偵字第 15773號卷第32-40、42-43頁；94
      年度交查字第922號卷第 40頁）可考，依前開放款交易查
      詢所示，被告丁○○自被告丙○○處購得本案房地後，每
      月需繳納2萬6千餘元之本息，且由被告丁○○提出之桃園
      縣桃園市農會帳戶（帳號： 00000-0-0號）存摺可知，前
      開本息係直接自被告丁○○上開帳戶自動轉帳繳納（原審
      卷(一)第 205-206頁），則計算至被告丁○○出售本案房地
      時，被告丁○○合計已繳納 21萬0,335元之本息，被告丙○○若與被告丁○○通謀虛偽而為本案房地之所有權移轉
      行為，反而令被告丁○○需額外負擔此部分債務，衡情被
      告丁○○亦無願意接受之理。再者，依本院前開認定，被
      告乙○○、丙○○於93年間即已開始以移轉名下不動產之
      方式清償債務，所不同者，僅被告丁○○及其他債權人同
      意以此種方式收回債權，而告訴人庚○○本於其本身之考
      量不願接受而已，尤難因被告丁○○與被告乙○○、丙○○間有親屬關係，即認其等所為之所有權移轉行為係屬虛
      偽。
  ３、至告訴代理人雖謂被告丁○○於買受本案房地後，復將本
      案房地出售，而被告丁○○既非無資力之人，何以將本案
      房地出售，亦可證明被告丙○○、丁○○係為避免本案房
      地遭告訴人庚○○聲請拍賣，始先行以虛偽買賣之方式將
      本案房地移轉登記為被告丁○○所有云云。然證人即向被
      告丁○○購買本案房地之辛○○在原審審理時結證稱：「
      伊與被告等4 人都是鄰居，95年間伊在本案房地外貼有出
      售之廣告，即直接依廣告電話找被告丁○○洽談，因伊與
      被告乙○○、丙○○夫妻較熟，所以曾經拜託被告乙○○
      去跟被告丁○○講一下，可否價格算便宜一點，被告乙○○只說如果有遇到被告丁○○會幫伊說說看，後來價格談
      妥為 700萬元，由伊委請的代書去辦理過戶手續，伊係以
      臺北國際商業銀行之支票支付價金，支票亦係當面交給被
      告丁○○，本案房地購買之後，係伊自己要住，伊的戶籍
      目前也設在該處，伊並不知道本案房地原來係被告丙○○
      所有，伊並未就本案房地的市價去做調查，因伊覺得本案
      房地以700 萬元的價格購買，伊可以接受才購買」等語（
      原審卷(二)第 36-39頁）明確，並有桃園縣桃園地政事務所
      98年4月6日桃地資第0980002410號函附之本案房地以買賣
      為原因移轉登記予證人辛○○之登記資料影本1 份在卷（
      原審卷(二)第2-20頁）可稽，而證人辛○○所支付之本案房
      地價金 700萬元，亦確存入被告丁○○開立之桃園縣桃園
      市農會帳戶（帳號：00000-0-0號）內，並於95年9月14日
      清償本案房地之貸款本息255萬0,983元，至於其他本案房
      地價金之流向，檢察官固質疑或有回流至被告丙○○、乙○○之可能，而再行請求調查此部分資金流向，然本院認
      告訴人庚○○取得執行名義後，向原法院執行處聲請對被
      告乙○○、丙○○名下之不動產強制執行，因而查封被告
      乙○○、丙○○所有坐落於桃園縣桃園市○○段之16筆土
      地及其上 9筆建號之房屋，另囑託臺灣臺中地方法院強制
      執行被告丙○○所有坐落臺中市○區○村段之土地 1筆及
      其上 9筆建號之房屋，此有原法院執行處囑託查封登記函
      、臺灣臺中地方法院囑託查詢登記書影本附卷可憑（前揭
      94年度交查字第922號卷第16-24頁），足見被告乙○○、
      丙○○之財產在遭告訴人庚○○強制執行前，除本案房地
      外，尚有數量非少之不動產，被告丙○○倘有心以移轉所
      有權之方式隱匿財產，實無可能置其他眾多、價值亦較高
      之不動產不顧，僅就本案房地與被告丁○○通謀而為虛偽
      之所有權移轉行為，故本院認檢察官前開聲請，已無調查
      之必要，併此說明。
（三）綜前各情，被告丙○○、丁○○上開所辯，自足採信。本
      件被告丙○○與被告丁○○間既有借貸關係，則被告丙○○為清償債務，將本案房地作價由被告丁○○買受，雙方
      間自有移轉所有權之真意，故其等據以向地政機關為所有
      權移轉之聲請，要無何使公務員登載不實之犯意，至為明
      灼。
七、檢察官上訴意旨略以：「（一）就被告乙○○、丙○○及甲○○○被訴行使使公務員登載不實文書罪嫌部分：1.若被告
    乙○○、丙○○及甲○○○3 人間確實存有債權債務關係，
    則3 人對於每月借貸之金額所述應一致，縱有差距，亦不應
    超過可得容許之範圍，否則無法計算債務多寡，致無法計算
    債務人乙○○及丙○○應開立多少數額之本票或移轉多少價
    值之不動產予債權人甲○○○用以抵債，然被告甲○○○於
    95年6 月14日偵訊時供稱：自92年初起，每月借乙○○新臺
    幣（下同）20萬至30萬元，共計出借1100萬元云云；惟被告
    乙○○於同日接受訊問時卻供稱：甲○○○約自91年底開始
    ，每月出借30萬元至40萬元予其，總金額共計1100萬元云云
    ，2 人對於借貸款項之供述，除總金額相符外，其餘就開始
    借款之時間及每月借款金額所述均不一。嗣後被告甲○○○
    於96年5 月17日偵訊時，一改自己先前之供述而供稱：其自
    92年1 月開始，每月借30萬、50萬元予乙○○及丙○○，金
    額共計1060萬元云云，顯然係為附和被告乙○○前次偵訊時
    之供詞。更有甚者，被告乙○○於法院審理時，亦翻異前詞
    改供稱：其每月向甲○○○借款20萬元至30萬元云云，而被
    告甲○○○於知悉被告乙○○更改供詞後，於被告乙○○以
    證人身分接受詰問後之次一庭期，再以證人身分改證稱：乙○○、丙○○每月均由其借款，金額最少10萬元，最多40萬
    元，一般均為20、30萬元云云。由被告乙○○、甲○○○歷
    次供述可知，被告在發現同案被告之供詞與其所述不符時，
    即在次一庭期各自更改其供詞已符合同案被告先前之供述，
    導致被告個人之陳述前後不一，亦與同案被告之供詞互不相
    符，若謂此等差異係因時間因素致個人記憶錯誤，然此等差
    距仍不應超過可得容許之範圍，惟由上所述可知，被告間供
    詞差距過大，顯非記憶錯誤所造成，更何況，由被告甲○○○所有之新竹國際商業銀行中山分行及土地銀行南桃園分行
    之帳戶資料顯示，被告甲○○○每月約自該帳戶提款15萬元
    至35萬元不等之現金，亦與被告甲○○○與乙○○所辯稱借
    款之金額不符，故被告供稱彼等閒有借貸關係乙節是否屬實
    ，顯有疑義。2.其次，被告乙○○於95年 6月14日偵訊時供
    稱：借款期間，曾將一間房屋過戶予被告甲○○○用以抵償
    300 萬元之債務云云，惟被告甲○○○卻於審理時以證人身
    分證稱：乙○○、丙○○於93年間過戶予其之房屋，係抵償
    370 萬元之債務云云，對於究以該房屋抵償多少金額之債務
    ，2人所述有高達 70萬元之差距，顯然被告間根本不清楚債
    務之金額，若謂此係因被告甲○○○與乙○○係姊弟關係，
    故並未如一般借貸關係中錙銖必較債務之金額，然由被告甲○○○嗣後仍持被告乙○○、丙○○簽立之本票向法院聲請
    本票裁定，並持以參與分配之情形而言，顯見被告甲○○○
    並非以無償借貸之意借款予被告乙○○、丙○○，仍有收取
    債權之計算，則被告乙○○、丙○○對於以該房屋抵償多少
    金額債務之供述，顯然已逾越一般容許之差距範圍，益徵被
    告等辯稱彼等閒有債權債務關係存在等情，並非實在。（二
    ）就被告丙○○及丁○○被訴行使使公務員登載不實文書罪
    嫌部分：1.被告丙○○、丁○○亦以彼等間存有債權債務關
    係，始為房地之買賣等情茲為抗辯。然查：姑不論被告丁○○於91年5月30日匯入被告乙○○帳戶內之220萬元，究為彼
    等間單純之借貸或其他事業投資，然對於被告丁○○供稱在
    出借220 萬元後，被告丙○○又陸續向其借款，金額共計約
    350萬元部分（亦即扣除前開匯款之220萬元外，被告丁○○
    另出借約150萬元予被告丙○○），被告丁○○先於95年5月
    29日偵訊時供稱：其於91年5月30日匯款220萬元至被告乙○○之帳戶內，除該筆款項外，其陸續借丙○○約 300多萬元
    云云（前揭94年度交查字第922號卷第35-36頁），惟卻於96
    年1月18日約察官訊問時改稱：其陸續借乙○○100多萬元，
    每次均為30萬元、50萬元，其借4、5次，其均係借款予乙○○，未借給丙○○云云（前揭96年度偵續字第3號卷第9頁）
    ，其對於究竟借款之對象為何人，前後所述已有不一，更何
    況其對於每月借款金額之供詞，與同日接受訊問之被告丙○○供稱：每次借款之金額為5萬元、10萬元云云亦不相符，
    且該日被告丙○○尚供稱：具與乙○○均有向丁○○借款，
    惟均為乙○○向丁○○開口借款云云，亦核與被告乙○○於
    審理時以證人身分證稱：每次向丁○○借款之金額其不清楚
    ，係丙○○較清楚云云不符，則若被告丙○○與丁○○間確
    實有債權債務關係存在，何以彼等閒對於借款之對象、每月
    借款之金額所述均不一，彼等辯解顯然可疑。2.再者，被告
    丁○○對於每月借款金額及總共借款次數所為之供述，不僅
    與證人即被告乙○○、丙○○之子己○○於審理時證稱：（
    問：你前述你父親交給你去繳銀行的利息，大部分都係跟親
    戚借的，係向哪些親戚借？）我自己本人就曾經經過我父親
    的告知，叫我直接去跟被告甲○○○、丁○○借錢，我再去
    銀行繳。（問：是否有印象去跟被告甲○○○、丁○○借過
    幾次錢，各借多少錢？）二個人我都不只去過一次，每次都
    會借5到 15萬元，印象中跟被告甲○○○拿較多次，錢也係
    借5到 15萬元云云不相符，且倘若被告丁○○所述屬實，被
    告丁○○既僅借款4、5次，而證人己○○至被告丁○○住處
    取款次數亦超過 l次，則被告丁○○理應對證人己○○至其
    住處取款一事有所印象，然被告丁○○卻於96年 1月18日檢
    察官訊問時供稱：款項有時係其拿至被告乙○○住處，有時
    係被告乙○○至其住處拿取云云，對於證人己○○亦曾至其
    住處取款一事均隻字未提，可見根本無借款一事，否則證人
    己○○與被告丁○○之說詞何以有如大之差距。足見被告所
    述不僅不實在，且證人己○○之證詞，亦不足以作為有利於
    被告丁○○、丙○○認定之依據。3.又按被告丁○○所述，
    被告丙○○總共向其借款 350萬元，且在被告丙○○出售桃
    園縣桃園市○○段119地號、中平段1199地號及其上建號192
    7、1928號建物予其後，尚承受270萬元之貸款，則被告丙○○以價值相當於 620萬元之不動產移轉予被告丁○○即可，
    惟由被告丁○○於95年10月11日檢察官訊問時供稱：其已於
    95年 9月1日將上開房地出售，當時市價約700萬元等語可知
    ，兩者已有80萬元之差距，姑且不論被告丁○○於 94年9月
    12日承受上開不動產後至 95年9月1日將之出售之l年期間內
    ，該不動產究係增值或貶值，惟此差距已顯然超過合理之容
    許範圍，益徵被告丙○○顯然非以清償借款之意而移轉上開
    不動產予被告丁○○，而係為避免該房地遭強制執行之意至
    為明顯。4.原審另以被告丁○○自被告丙○○處買受前揭不
    動產後，每月尚須繳納2萬6千餘元之本息，而認被告丙○○
    與丁○○間並無通謀虛偽移轉該房地之動機。惟被告丙○○
    與丁○○間既無 350萬元債權債務關係存在，已如前述，則
    被告丁○○若憚於額外負擔該房地之本息債務，大可於購買
    該不動產後再將之出售，而被告丁○○繳付利息多月後始出
    售該不動產，或另有其他考量，然並無法以被告嗣後之行為
    ，評斷彼等於買賣該不動產當時並無逃避強制執行之意。原
    審未審酌被告各自供詞間多所齟齬，且已超過可得容許之範
    圍，遽認被告之辯解可採而認被告 4人均無罪，顯然有認定
    事實及證據取捨上之違誤」云云。
    經查：
  (一)被告甲○○○於偵查中先稱係每月出借20萬元至30萬元，後
    又係每月出借30萬元、50萬元，而被告乙○○先稱每月向被
    告甲○○○借30萬元至40萬元，繼續每月向被告甲○○○借
    20萬元至30萬元，嗣又稱每月最少借10萬元，最多40萬元，
    一般均為20萬元、30萬元，二者前後陳述，互不相符，亦與
    被告甲○○○所有新竹國際商業銀行中山分行及土地銀行南
    桃園分行之帳戶被告甲○○○每月自該銀行帳戶提領15萬元
    至35萬元之情形不同，惟被告乙○○所述前揭借款之目的、
    方式、總金額並無明顯差異，而上述每月借貸金額有不一致
    之處，乃因被告甲○○○與乙○○誼屬親姊弟，借貸金額時
    ，並未提供任何擔保，亦未於借貸時出具借據或立帳存證，
    而於累積金額始會帳並簽發本票，則被告乙○○、甲○○○
    就每月借貸金額，祇能僅憑記憶陳述，彼等2 人所述或有差
    異，惟借貸總金額並無二致，自難僅憑上開差異，遽認彼等
    2 人並無實際債權、債務存在。再者被告乙○○曾稱其曾將
    一房屋過戶予被告甲○○○以抵償300 多萬元債務（前揭95
    年度交查字第45號卷第30頁），而被告甲○○○證以係抵償
    370 萬元之債務（原審卷(一)第59頁），其間固有差異，惟尚
    不致差異至70萬元，且因彼2 人借貸均未立帳，應訊時均未
    持資料比對，上開差異，尚屬合理範圍，自難以此陳述之部
    分瑕疵，遽論彼等間之債權、債務為虛偽。
  (二)被告丁○○於偵訊中，先稱陸續借被告乙○○之妻即被告丙○○300 多萬，後又稱未借款給被告丙○○等語，惟被告丙○○於同日偵訊中陳稱：「…91年5 月30日我有向丁○○借
    230 萬元…之後我又陸續叫乙○○向丁○○借錢，陸續又借
    了100多萬元…」（前揭96年度偵續字第3號卷第10頁），足
    見出面借款人係被告乙○○，並非被告丙○○，則被告丁○○陳稱未借款予被告丙○○，尚無不符與可疑之處。再者，
    被告丁○○於96年1 月18日偵訊時並未陳稱證人己○○曾至
    其家取得借款，惟此乃因檢察官係訊問是否有借錢予被告丙○○，則被告丁○○並未陳稱證人己○○曾至其家取款，核
    屬針對問題回答，自不得執此謂其陳述與證人己○○證述情
    節不符，遽入被告丁○○於罪。又被告丙○○將其上開房屋
    作價700萬元過戶予被告丁○○以抵償350萬元債務加上貸款
    270 萬元，二者價格有80萬元之價差，此乃被告丙○○預計
    該屋升值空間，並以之減少其債務負擔，依契約自由原則，
    並無不可，亦為事理之常，尚難以此遽論此差價已逾合理容
    許範圍，進而以損害債權，使公務員登載不實罪相繩。末者
    ，被告丁○○與被告乙○○、丙○○間有上述債權債務關係
    ，已見前述，衡酌被告丁○○承受本案房地後，仍負擔本金
    最高限額351 萬元之抵押債務，且按月須繳納2萬6千餘元之
    貸款債務，被告丁○○並非在極為有利下，承受該房地，益
    見其與被告乙○○、丙○○間確有上開債權債務關係，祇因
    彼此間有親戚關係，始願接受此條件之清償方式。至於被告
    丁○○事後出售本案房、地予第三人，乃其於承受該房、地
    後，衡酌其本身償付貸款能力後，所為之處分行為，既無礙
    於其與被告乙○○、丙○○有上開債權債務存在之認定，復
    與其等彼此間是否有通謀虛偽移轉該房地無關，自得執被告
    丁○○嗣後出售本案房、地予第三人，遽認被告丁○○自始
    無繳付貸款本息之意，從而推論其自始即有使公務員登載不
    實之犯意。要之，檢察官上訴意旨，洵屬無據，尚非可取。
八、綜合以上各節以析，被告乙○○、丙○○既分別與被告甲○○○、丁○○間存有借貸關係，且亦查無證據證明被告乙○○、丙○○、甲○○○有毀損債權之故意，則被告乙○○、
    丙○○、甲○○○尚無由構成毀損債權及行使使公務員登載
    不實文書罪，被告丁○○亦難以行使使公務員登載不實文書
    罪相繩。此外，復查無其他積極證據足資證明被告4 人確有
    公訴人所指之前揭犯行，均不能證明被告4 人犯罪。
九、原審認被告4 人均屬犯罪不能證明，均為無罪之諭知，認事
    用法，核無不合，檢察官上訴意旨，仍執陳詞，指摘原判決
    不當，求予撤銷改判，為無理由，應予駁回。
十、被告游陳彩花、丁○○辯護人聲請傳訊告訴人到庭證明被告
    丙○○向其借錢，有無寫收據等情，因本案事證已臻明確，
    上開聲請復與本案待證事實無必要關聯，即核無必要，應併
    予駁回，附此敘明。
據上論斷，應依刑事訴訟法第368條，判決如主文。
本案經檢察官李金定到庭執行職務。
中    華    民    國    98    年    9     月    22    日
                  刑事第三庭  審判長法  官  陳博志
                                    法  官  劉興浪
                                    法  官  許文章
以上正本證明與原本無異。
不得上訴。
                                    書記官  蔡慧娟
中    華    民    國    98    年    9     月    22    日


司法院資訊處製作；財團法人民間司法改革基金會備份。
